臺灣高雄地方法院刑事判決　　　　　　109年度訴字第792號
　　　　　　　　　　　　　　　　　　 110年度訴緝字第23號
　　　　　　　　　　　　　　　　　　　110年度訴字第620號
公　訴　人　臺灣高雄地方檢察署檢察官
被　　　告　陳客清


指定辯護人　吳忠諺律師
被　　　告　姜道德




指定辯護人　張桐嘉律師
被　　　告　王莉莉






指定辯護人　李靜怡律師
上列被告等因毒品危害防制條例案件，經檢察官提起公訴（109
年度訴字第792號：109年度偵字第15222號、109年度偵字第0000
0號、109年度偵字第20720號、109年度偵字第21183號；110年度
訴緝字第23號：109年度偵字第15882號、109年度偵字第17994號
）及追加起訴（110年度訴字第620號：110年度偵字第16427號）
，本院判決如下：
    主  文
陳客清犯如附表一之1編號1、2、4至6所示之罪，各處如附表一
之1編號1、2、4至6「主文」欄所示之刑及沒收；有期徒刑部分
，應執行有期徒刑伍年。
姜道德犯如附表二之1編號1至7、附表三編號1至5所示之罪，各
處如附表二之1編號1至7、附表三編號1至5「主文」欄所示之刑
及沒收；有期徒刑部分，應執行有期徒刑拾貳年。
陳客清被訴如附表一之1編號3、附表一之2編號2、3部分；姜道
德被訴如附表一之2編號1、3部分，均無罪。
王莉莉無罪。
    事  實
一、109年度訴字第792號（下稱甲案）：
    陳客清明知甲基安非他命係毒品危害防制條例第2條第2項第
    2款所規定之第二級毒品，不得持有、販賣，仍意圖營利，
    各基於販賣第二級毒品甲基安非他命之犯意，以附表一之4
    編號1所示之0000000000號行動電話（含SIM卡）作為聯繫工
    具，而於附表一之1編號1、2、4至6所示之時、地，各販賣
    甲基安非他命與購毒者（販賣之時間、地點、購毒者及行為
    方式，均詳見附表一之1編號1、2、4至6所示）。
二、姜道德明知海洛因係毒品危害防制條例第2條第2項第1款所
    規定之第一級毒品，不得持有、販賣，仍為下列犯行：
(一)110年度訴緝字第23號（下稱乙案）：
  1.其與黃順和（經本院另以109年度訴字第665號判處罪刑在案
    ）共同意圖營利，基於販賣第一級毒品海洛因之犯意聯絡，
    以附表二之2編號2所示之0000000000號行動電話（含SIM卡
    ）作為聯繫工具，而於附表二之1編號1、2所示之時、地，
    共同販賣海洛因與購毒者（販賣之時間、地點、購毒者及行
    為方式，均詳見附表二之1編號1、2所示）。
  2.其又意圖營利，基於販賣第一級毒品海洛因之犯意，仍以上
    揭0000000000號行動電話（含SIM卡）作為聯繫工具，而於
    附表二之1編號3至7所示之之時、地，各販賣海洛因與購毒
    者（販賣之時間、地點、購毒者及行為方式，均詳見附表二
    之1編號3至7所示）。
(二)110年度訴字第620號（下稱丙案）：
    其又意圖營利，基於販賣第一級毒品海洛因之犯意，以0000
    000000號行動電話（含SIM卡）中之「LINE」通訊軟體作為
    聯繫工具，而於附表三編號1至5所示之之時、地，各販賣海
    洛因與購毒者（販賣之時間、地點、購毒者及行為方式，均
    詳見附表三編號1至5所示）。
三、案經高雄市政府警察局刑事警察大隊、台南市政府警察局第
    四分局報告台灣高雄地方檢察署檢察官偵查起訴及追加起訴
    。
    理  由
甲、有罪部分：
壹、證據能力：
一、本件被告陳客清、姜道德各持用如附表一之1、附表二之1所
    示行動電話（含SIM卡），各經本院核發通訊監察書，有上
    開附表一之1、附表二之1「證據清單」欄所示之通訊監察書
    在卷可查；又依監聽錄音所製作之通訊監察譯文，業經檢察
    官、被告陳客清、姜道德及其等之辯護人均同意有證據能力
    （甲案之訴卷二第338頁、訴卷三第40至41頁），經本院提
    示予檢察官、被告陳客清、姜道德及其等之辯護人後，迄至
    言詞辯論終結前均無異議，對譯文內容真實性亦無爭執，是
    卷附通訊監察譯文均具證據能力。
二、又按刑事訴訟法第159條之5規定，被告以外之人於審判外之
    陳述，雖不符前4條之規定，而經當事人於審判程序同意作
    為證據，法院審酌該言詞陳述或書面陳述作成時之情況，認
    為適當者，亦得為證據；當事人、代理人或辯護人於法院調
    查證據時，知有第159條第1項不得為證據之情形，而未於言
    詞辯論終結前聲明異議者，視為有前項之同意。準此，本判
    決所引用各項被告以外之人於審判外之言詞或書面陳述，性
    質上雖屬傳聞證據，然審酌此等陳述作成時之外部情況俱無
    不當，復經檢察官、被告陳客清、姜道德及其等之辯護人均
    表示同意具有證據能力（甲案之訴卷二第338頁、訴卷三第
    40至41頁），直至言詞辯論終結前亦未聲明異議，嗣於審判
    程序業經依法調查，乃認作為證據應屬適當，自得採為認定
    事實之依據。
貳、實體部分：
一、事實一部分：
    上開事實業經被告陳客清於偵查中羈押訊問、本院審理中均
    坦承不諱（本院109年度聲羈字第306號卷第7至9、30至31頁
    ，甲案之訴卷三第40頁），並有附表一之1編號1、2、4至6
    「證據清單（甲案）」欄所示之證據、高雄市政府警察局刑
    事警察大隊109年7月22日搜索扣押筆錄、扣押物品目錄表、
    扣押物品收據、搜索票（陳客清，高雄市前鎮區鎮東一街
    539號）（甲案之警一卷第113至121頁）、扣案如附表一之4
    編號1所示之0000000000號行動電話（含SIM卡）1支在卷可
    查，堪認被告陳客清之自白為真實。
二、事實二（一）、（二）部分：
    上開事實亦經被告姜道德於警詢、偵訊及本院審理中均坦承
    不諱（乙案之警一卷第13至27頁，偵一卷第183至187頁；丙
    案之警卷第4至7，偵卷第81至82頁；甲案之訴卷三第40頁）
    ，並有附表二之1編號1至7「證據清單（乙案）」、附表三
    編號1至5「證據清單（丙案）」欄所示之證據、高雄市政府
    警察局刑事警察大隊109年7月26日搜索扣押筆錄、扣押物品
    目錄表、扣押物品收據、搜索票各1份（執行處所：高雄市
    前鎮區鎮東一街304巷30之45號）、查獲照片（乙案之警一
    卷第173至180、191頁，警二卷第211至213頁）、扣案如附
    表二之2編號1至2所示之夾鍊袋及0000000000號行動電話（
    含SIM卡）1支在卷可查，堪認被告姜道德之自白為真實。
三、再按毒品之非法交易向為政府查禁森嚴且重罰不寬貸之行為
    ，為一般民眾普遍認知之事，倘非有利可圖，被告陳客清、
    姜道德絕無平白甘冒被查緝重罰之高度風險，而販賣毒品之
    理，是其販入之價格當較其出售之價格為低，或販入毒品之
    價格較換取其他財物之價格為低，而有從中賺取價差牟利之
    意圖及事實，應屬合理認定。又販賣毒品係違法行為，非可
    公然為之，亦無公定價格，容易分裝並增減份量，而每次買
    賣之價量，可能隨時依雙方關係深淺、資力、需求量及對行
    情之認知、來源是否充裕、販賣者是否渴求資金、查緝是否
    嚴緊、購買者被查獲時供述購買對象之可能風險之評估等，
    因而異其標準，並機動調整，非可一概論之，是販賣毒品之
    利得除價量俱臻明確外，委難察得其交易實情，然販賣者從
    價差或量差中牟利之方式雖異，惟其販賣行為在意圖營利則
    屬同一；從而，舉凡有償交易，除足以反證其確係另基於某
    種非圖利本意之關係外，尚難因無法查悉其販入價格，諉以
    無營利之意思而阻卻販賣犯行之追訴。本件倘被告陳客清、
    姜道德未因販賣上開毒品而從中牟利，當無冒險購買昂貴毒
    品及耗時費力聯繫之理，是堪認被告陳客清、姜道德上揭販
    毒犯行所為，必有從中賺取買賣價差牟利之事實，足徵被告
    陳客清、姜道德主觀上確有賺取價差以為營利之不法意圖。
四、綜上，本件事證明確，被告陳客清、姜道德上開犯行均堪認
    定，應依法論科。
參、論罪科刑：
一、新舊法比較：
    按刑法第2條第1項規定「行為後法律有變更者，適用行為時
    之法律。但行為後之法律有利於行為人者，適用最有利於行
    為人之法律」，係規範行為後法律變更所生新舊法比較適用
    之準據法；該條規定所稱「行為後法律有變更者」，係指犯
    罪構成要件有擴張、減縮，或法定刑度有變更等情形，故行
    為後應適用之法律有上述變更之情形者，法院應綜合其全部
    罪刑之結果而為比較適用。被告陳客清、姜道德行為後，毒
    品危害防制條例第4條第1、2項、第17條第2項均於109年1月
    15日修正公布，並於同年7月15日施行，經查：
  1.修正前毒品危害防制條例第4條第1、2項各規定：「製造、
    運輸、販賣第一級毒品者，處死刑或無期徒刑；處無期徒刑
    者，得併科新臺幣（下同）2000萬元以下罰金。」、「製造
    、運輸、販賣第二級毒品者，處無期徒刑或七年以上有期徒
    刑，得併科1000萬元以下罰金。」修正後同條項則各規定：
    「製造、運輸、販賣第一級毒品者，處死刑或無期徒刑；處
    無期徒刑者，得併科3000萬元以下罰金。」、「製造、運輸
    、販賣第二級毒品者，處無期徒刑或十年以上有期徒刑，得
    併科1500萬元以下罰金。」經比較新舊法結果，修正後毒品
    危害防制條例第4條第1、2項已提高法定刑度，顯未較有利
    於被告陳客清、姜道德。
  2.又修正前毒品危害防制條例第17條第2項規定：「犯第四條
    至第八條之罪於偵查及審判中均自白者，減輕其刑。」修正
    後同條項則規定：「犯第四條至第八條之罪於偵查及歷次審
    判中均自白者，減輕其刑。」經比較新舊法結果，修正後毒
    品危害防制條例第17條第2項限縮減刑要件為「歷次審判中
    均自白」者方得減輕其刑，亦未較有利於被告陳客清、姜道
    德。
  3.從而，本件經綜合比較後，依刑法第2條第1項前段規定，即
    各應適用被告陳客清、姜道德行為時即修正前毒品危害防制
    條例第4條第1、2項之規定論處，並依修正前同條例第17條
    第2項之規定減輕其刑。
二、核被告所為：
(一)被告陳客清就事實一（附表一之1編號1、2、4至6）所為，
    均係犯修正前毒品危害防制條例第4條第2項之販賣第二級毒
    品罪。
(二)被告姜道德就事實二（一）、（二）（附表二之1編號1至7
    、附表三編號1至5）所為，則均係犯修正前毒品危害防制條
    例第4條第1項之販賣第一級毒品罪。被告與黃順和就附表二
    之1編號1、2所示部分，有犯意聯絡與行為分擔，應論以共
    同正犯。
(三)被告陳客清、姜道德為販賣而持有毒品之低度行為，應各為
    販賣毒品之高度行為所吸收，不另論罪。被告陳客清、姜道
    德上開犯行均犯意各別，行為互殊，應分論併罰之。
三、累犯加重部分（死刑、無期徒刑以外）：
(一)按受徒刑之執行完畢，或一部之執行而赦免後，5年以內故
    意再犯有期徒刑以上之罪者，為累犯，加重本刑至二分之一
    ，現行刑法第47條第1項定有明文。而依司法院大法官會議
    釋字第775號解釋意旨，上開規定有關累犯加重本刑，固不
    生違反憲法一行為不二罰原則之問題，惟就一律加重最低本
    刑部分，對人民受憲法第8條保障之人身自由所為限制，不
    符憲法罪刑相當原則，已牴觸憲法第23條比例原則，於修正
    前，為避免發生上述罪刑不相當之情形，法院就該個案應依
    前揭釋字第775號解釋意旨，裁量是否加重最低本刑。於裁
    量時，即應審酌構成累犯之前案罪質、後案（即本件犯罪）
    之罪質、前後案之犯罪型態、後案犯罪之主客觀情狀，以判
    斷行為人於犯後案時，有無具特別惡性、對刑罰之反應力薄
    弱之情形，再決定是否有依上開累犯規定加重之必要，先予
    指明。
(二)被告陳客清前因施用毒品案件，經本院以104年度簡字第403
    9號判處有期徒刑4月確定，於105年4月21日執行完畢；又因
    施用毒品案件，經本院以106年度審訴字第1308、1361號判
    處有期徒刑8月、8月、5月，再經合併定應執行有期徒刑1年
    4月確定，嗣經假釋期滿未經撤銷，於108年10月14日視為執
    行完畢等節，有臺灣高等法院被告前案紀錄表在卷可佐，是
    其於5年內曾受有期徒刑執行完畢，本院審酌被告陳客清先
    前所犯為施用毒品前科，本次竟進而販賣毒品，可見被告陳
    客清於前案執行後，仍未能確實理解自身行為之不當，經考
    量被告陳客清所應負擔罪責之情形、惡性及對於刑罰適應力
    ，認除法定本刑為無期徒刑部分依法不得加重以外，其餘均
    應依刑法第47條第1項之規定加重其刑。
(三)被告姜道德前因竊盜案件，分別經臺灣板橋地方法院（下稱
    板橋地院）以99年度易字第2523號判決判處有期徒刑8月（
    共3罪）、4月（共3罪）、3月（共10罪）確定、以99年度簡
    字第10069號判決判處有期徒刑6月、4月、3月確定、以100
    年度簡字第2496號判決判處有期徒刑4月確定，上開各罪嗣
    經板橋地院以100年度聲字第2008號裁定應執行有期徒刑5年
    確定，於103年5月22日縮短刑期假釋出監（下稱前案）；嗣
    於假釋期間因違反毒品危害防制條例案件，經臺灣屏東地方
    法院以104年度審易字第55號判決判處有期徒3月確定，上揭
    前案之假釋即遭撤銷，尚餘殘刑1年13日；另因竊盜、詐欺
    等案件，分別經本院以103年度審易字第2713號判決判處有
    期徒刑5月確定、以104年度訴字第129號判決判處有期徒刑7
    月、4月（共3罪）、5月（共2罪）確定、以104年度審易字
    第906號判決判處有期徒刑6月（共3罪）、4月、3月確定，
    上開各罪與前揭違反毒品危害防制條例案件所判處有期徒刑
    3月部分，經本院以108年度聲字第2240號裁定應執行有期徒
    刑4年2月（下稱後案），與上述前案之殘刑1年13日接續執
    行；前案部分已於106年2月12日執行完畢（嗣接續執行後案
    ，於108年12月19日縮短刑期假釋出監，惟依據最高法院103
    年度第1次刑事庭會議決議、104年度第7次刑事庭會議等決
    議意旨，不影響上述前案所示之刑執行完畢之認定），此有
    臺灣高等法院被告前案紀錄表附卷可稽。是本件被告姜道德
    前於5年內固有曾受有期徒刑執行完畢之情形（即上開前案
    ），但就最高本刑部分，以本件被告姜道德犯罪情節，尚無
    處以較原法定最高本刑更重刑度之必要，此部分加重於本件
    不生影響，並無實益；就最低本刑部分，被告姜道德上揭構
    成累犯之前科記錄中，均無與本件犯罪之罪質相類、犯罪型
    態亦類似之案件，有上開前科表附卷可查，被告姜道德所犯
    本件既與其他前科尚屬有異，若僅因其前有受有期徒刑執行
    完畢之紀錄，即依累犯規定再予以加重，實屬過苛，本院依
    本案行為人所應負擔之罪責裁量後，爰不依刑法第47條第1
    項之規定加重其刑。至被告姜道德之前科記錄，則列入其品
    行部分審酌，併予指明。
四、刑之減輕事由：
(一)毒品危害防制條例第17條第2項部分：
    被告陳客清、姜道德就上開販賣毒品犯行，於偵查及本院審
    理中均自白明確，已如前述，均應依毒品危害防制條例第17
    條第2項規定減輕其刑。
(二)刑法第59條部分：
  1.按販賣第一級毒品罪之法定刑為死刑或無期徒刑，然同為販
    賣第一級毒品之人，其原因動機不一而足，犯罪情節亦非盡
    同，或有大盤毒梟者，亦有中、小盤之分，甚或僅止於吸毒
    者彼此之間為求互通有無之有償轉讓者亦有之，其販賣行為
    所造成危害社會之程度實屬有異，法律科處此類犯罪，所設
    之法定最低本刑卻同為「死刑或無期徒刑」，不可謂不重，
    於此情形，倘依其情狀處以較輕之徒刑，即足以懲儆，並可
    達防衛社會之目的者，自非不可依客觀之犯行與主觀之惡性
    二者加以考量其情狀，是否有可憫恕之處，適用刑法第59條
    之規定酌量減輕其刑，期使個案裁判之量刑，能斟酌至當，
    符合比例原則。經查，被告姜道德上開如事實二（一）、（
    二）所示之販賣第一級毒品犯行部分，交易對象不多，價額
    亦不高，渠販賣海洛因之次數、對象、數量及獲取之利益均
    與大毒梟不同，被告姜道德經上述規定減刑後，即使量處法
    定最低刑度，均仍嫌過重，難謂符合罪刑相當性及比例原則
    ，亦無從與大毒梟之惡行有所區隔，客觀上足以引起一般人
    之同情，各次犯罪情狀尚有可憫之處，爰均依刑法第59條規
    定，各減輕其刑。
  2.至辯護意旨雖為被告陳客清辯稱：被告陳客清之販賣第二級
    毒品犯行實屬情輕法重，請再依刑法第59條減輕其刑云云，
    惟按被告陳客清上開所犯販賣第二級毒品犯行部分，法定刑
    原為無期徒刑或7年以上有期徒刑，經依毒品危害防制條例
    第17條第2項規定減輕其刑後，最低法定刑已減為3年6月以
    上有期徒刑，參以被告陳客清所為不僅殘害國民身體健康，
    且促成毒品氾濫，依其犯行應受非難程度與最低法定刑二者
    加以權衡，尚難認有何使一般人認失之過苛，有情輕法重或
    情堪憫恕之情，當無適用刑法第59條減輕其刑規定之餘地。
(三)至被告陳客清雖供出其販賣之甲基安非他命來源為另案被告
    鍾芬玫、被告姜道德則供稱其販賣之海洛因來源為綽號「竹
    竹」之人，但均未因此查獲正犯或共犯，有高雄市政府警察
    局刑事警察大隊110年5月4日高市警刑大偵12字第110710813
    00號函暨函附之承辦員警職務報告、110年10月12日高市警
    刑大偵10字第11072705600號函在卷可查（甲案之訴卷二第
    81至83、401頁），本件自無毒品危害防制條例第17條第1項
    減刑事由之適用，附此敘明。
五、被告陳客清上揭刑之加重減輕部分，均應先加（不含法定刑
    無期徒刑部分）後減之。被告姜道德上揭各依毒品危害防制
    條例第17條第2項、刑法第59條減輕其刑部分，則應遞減之
    。
六、爰審酌被告陳客清、姜道德均明知毒品對於身體健康之戕害
    ，仍均為貪圖不法利益，無視於國家對於杜絕毒品犯罪之禁
    令，而各為本案販賣第一級、第二級毒品犯行，渠等所為危
    害社會治安及國民健康，助長毒品氾濫，自不可取，惟念被
    告陳客清、姜道德均已坦承犯行，犯後態度尚可，並斟酌被
    告陳客清、姜道德各自販賣毒品犯行部分之數量、販毒所得
    等犯罪情節，暨渠等於本院審理時陳述之智識程度及家庭經
    濟生活狀況（甲案之訴卷三第86頁）、前科素行（累犯加重
    部分不予重複評價）等一切情狀，就被告陳客清部分量處如
    附表一之1編號1、2、4至6「主文」欄所示之刑、被告姜道
    德部分則量處如附表二之1編號1至7、附表三編號1至5「主
    文」欄所示之刑；再考量被告陳客清所犯之犯罪類型及行為
    態樣均為販賣第二級毒品、被告姜道德所犯之犯罪類型及行
    為態樣則均為販賣第一級毒品，各自侵害法益相同，被告陳
    客清、姜道德之犯罪時間均間隔不遠，暨渠等各自所犯罪數
    之整體非難評價等總體情狀，各定其應執行之刑如主文欄所
    示，以示懲儆。
七、沒收：
(一)扣案如附表一之4編號1所示之0000000000號行動電話（含SI
    M卡）1支，係被告陳客清所有，供被告陳客清如事實一所示
    販賣第二級毒品犯行所用之物；扣案如附表二之2編號1、2
    所示之物，則係被告姜道德所有，供被告姜道德如事實二（
    一）所示販賣第一級毒品犯行所用之物；各經被告陳客清、
    姜道德供述在卷，應各於其等所犯罪刑項下宣告沒收（沒收
    依據詳見各該物品之「備註」欄）。
(二)被告陳客清如事實一、被告姜道德如事實二（一）、（二）
    所示之販毒所得，均未扣案，應各依刑法第38條之1第1項前
    段、第3項規定，各於其等所犯罪刑項下宣告沒收，於全部
    或一部不能沒收或不宜執行沒收時，追徵其價額。
(三)又被告姜道德於事實二（二），係使用0000000000號行動電
    話（含SIM卡）中之「LINE」通訊軟體作為販毒聯繫之用，
    經其供承在卷（丙案之訴卷第31頁），惟上開行動電話亦係
    被告陳客清所有、供其事實一所示犯行所用之物，已經本院
    於被告陳客清所犯罪刑項下諭知沒收，業如前述，本件即不
    再重複諭知沒收。其餘扣案如附表一之4編號2、3、附表二
    之2編號3至5所示之物，則與本件均無關連，亦均不諭知沒
    收。
乙、無罪部分：
壹、公訴意旨另以：
一、被告陳客清另基於販賣第二級毒品甲基安非他命以營利之犯
    意，於附表一之1（即起訴書附表一）編號3所示之時、地，
    以如附表一之1編號3所示之方式，販賣第二級毒品甲基安非
    他命與曾裕修，因認被告陳客清就此部分亦涉犯毒品危害防
    制條例第4條第2項之販賣第二級毒品罪嫌云云。
二、被告姜道德、王莉莉另基於販賣第一級毒品海洛因之犯意聯
    絡，於附表一之2（即起訴書附表二）編號1之時間、地點，
    以如附表一之2編號1之所示價格及行為分擔方式，共同販賣
    海洛因予鍾芬玫。被告王莉莉、陳客清另基於販賣第一級毒
    品海洛因之犯意聯絡，於附表一之2編號2之時間、地點，以
    如附表一之2編號2之所示價格及行為分擔方式，共同販賣海
    洛因予鍾芬玫。被告姜道德、陳客清另基於販賣第一級毒品
    海洛因之犯意聯絡，於附表一之2編號3之時間、地點，以如
    附表一之2編號3之所示價格及行為分擔方式，共同販賣海洛
    因予鍾芬玫。因認被告陳客清、姜道德、王莉莉就此部分另
    各涉犯毒品危害防制條例第4條第1項之販賣第一級毒品罪嫌
    云云。
貳、按犯罪事實應依證據認定之，無證據不得認定犯罪事實；被
    告或共犯之自白，不得作為有罪判決之唯一證據，仍應調查
    其他必要之證據，以察其是否與事實相符；不能證明被告犯
    罪或其行為不罰者，應諭知無罪之判決，刑事訴訟法第154
    條第2項、第156條第2項、第301條第1項分別定有明文。又
    認定犯罪事實所憑之證據，無論係直接證據或間接證據，其
    為訴訟上之證明，須於通常一般之人均不致有所懷疑，而得
    確信其為真實之程度者，始得據為有罪之認定，倘其證明尚
    未達到此一程度，而有合理之懷疑存在，法院即應為無罪之
    判決。
參、經查：
一、就附表一之1編號3所示部分：
    公訴意旨認被告陳客清就此部分亦涉有毒品危害防制條例第
    4條第2項之販賣第二級毒品罪嫌，無非係以附表一之1編號3
    「證據清單（甲案）」欄所示之購毒者證述及通訊監察譯文
    、監視器畫面截圖等為據。訊據被告陳客清就此部分雖自白
    陳稱：伊都認罪等語，但查，證人曾裕修於警詢、本院審理
    中各證稱：本次沒有交易，因為被告陳客清剛好要出門了；
    這次好像沒有，因為伊那天有事情急著走，就沒有見到面也
    沒有交易等語（甲案之偵一卷第49頁，訴卷二第267至268頁
    ）；再參以依附表一之3編號3之通訊監察譯文所示，被告陳
    客清先表示「要出去了」，證人曾裕修回以「我要走了」、
    被告陳客清則再告以「不要我要走了」，確與證人曾裕修上
    開證稱：當日因伊或被告陳客清有事，而未能相約見面等情
    ，若合符節；至上開監視器畫面截圖亦僅拍攝到證人曾裕修
    出門之照片，並未拍攝到其與被告陳客清見面（甲案之偵一
    卷第33頁），是本件除被告陳客清之自白外，別無其他證據
    可證被告陳客清就此部分確有販賣第二級毒品犯行，自不能
    以上開罪責相繩。
二、就附表一之2編號1至3所示部分：
    公訴意旨認被告陳客清、姜道德、王莉莉就此部分各共同涉
    有毒品危害防制條例第4條第1項之販賣第一級毒品罪嫌，無
    非係以附表一之2編號1至3「證據清單（甲案）」欄所示之
    購毒者證述、監視器畫面、通話紀錄、通訊監察譯文等為據
    。訊據被告陳客清就此部分雖自白陳稱：伊承認有於附表一
    之2編號2、3所示之時、地，各依被告王莉莉、姜道德之指
    示前往與鍾芬玫交易海洛因等語；被告姜道德則自白陳稱：
    伊承認有於附表一之2編號1、3所示之時、地，親自或指示
    被告陳客清前往與鍾芬玫交易海洛因，附表一之2編號2所示
    部分，也是伊在被告王莉莉旁邊指示她跟被告陳客清說的等
    語；被告王莉莉則堅詞否認有何共同販賣海洛因犯行，辯稱
    ：伊於附表一之2編號1之時、地，只是陪同被告姜道德過去
    鍾芬玫住處，不知道被告姜道德是去販毒；於附表一之2編
    號2所示之時、地，亦僅是轉達被告姜道德所述內容，不知
    被告姜道德所說的是要販毒與鍾芬玫等語。經查：
(一)證人鍾芬玫於警詢及偵訊中各證稱：於附表一之2編號1所示
    之時、地，係「大支」（即被告姜道德）、「麗美」（即被
    告王莉莉）一起來伊的住處交易，伊以3500元向他們購買8
    分之1錢的安非他命；於附表一之2編號2所示之時、地，則
    係伊打電話給被告王莉莉聯繫說要買1錢的安非他命，後來
    被告陳客清就來伊的住處，拿1錢的安非他命給伊，伊再拿
    6000元給被告陳客清；於附表一之2編號3所示之時、地，則
    係伊打電話給被告姜道德聯繫說要買6000元的安非他命，後
    來被告陳客清就來伊的住處，拿1錢的安非他命給伊，伊再
    拿6000元給被告陳客清；據伊所知，被告陳客清是為被告王
    莉莉、姜道德運送毒品給藥腳，伊是跟被告姜道德購買安非
    他命，不知道被告姜道德、陳客清為什麼說伊是購買海洛因
    等語（偵二卷第27至28頁，偵一卷第215、224頁，警一卷第
    106頁），是證人鍾芬玫始終證述被告陳客清、姜道德、王
    莉莉係販賣「甲基安非他命」予伊，此已與公訴意旨起訴被
    告三人係販賣「海洛因」予證人鍾芬玫等節不符，本件已無
    從遽認被告三人確有公訴意旨所指之共同販賣第一級毒品犯
    行。況證人鍾芬玫嗣於本院審理中，無論於檢察官、辯護人
    之交互詰問中或本院職權訊問時，均始終證稱：伊現在不記
    得了，都以伊之前所做筆錄為準云云（甲案之訴卷二第341
    至356頁），而就本案情節均迴避為實質回答，此實與未能
    證述無異，則其於警詢、偵訊中所稱被告三人曾各與伊為毒
    品交易等節是否確屬真實，亦有可疑，其證述有明顯瑕疵可
    指，更不能以之為被告三人不利之認定。
(二)至公訴意旨就附表一之2編號1部分，固另提出證人鍾芬玫於
    案發當日撥打電話與被告王莉莉持用之0000000000號行動電
    話之通話紀錄截圖、被告姜道德與王莉莉一同前往證人鍾芬
    玫住處之監視器畫面截圖；就附表一之2編號2、3部分，則
    各提出被告王莉莉持用0000000000號行動電話與被告陳客清
    持用0000000000號行動電話之通訊監察譯文、被告姜道德持
    用0000000000號行動電話與被告陳客清持用0000000000號行
    動電話之通訊監察譯文（均詳見附表一之2編號1至3「證據
    清單（甲案）」欄所示，通訊監察譯文全文詳見附表一之3
    「起訴書附表二之通訊監察譯文」部分）。但上開附表一之
    2編號1之通話紀錄截圖、監視器畫面截圖，僅可證明被告姜
    道德、王莉莉於當日曾前往證人鍾芬玫住處與之見面；上開
    附表一之2編號2、3之通訊監察譯文，則僅可證明被告王莉
    莉、姜道德似有要求被告陳客清前往與證人鍾芬玫交易之意
    ，但被告陳客清、姜道德、王莉莉於附表一之2編號1至3所
    示之時、地，是否確與證人鍾芬玫成功進行毒品交易？若有
    ，則所交易之毒品種類為何？則均無法以上開通話紀錄截圖
    、監視器畫面截圖、通訊監察譯文推知。本件購毒者即證人
    鍾芬玫之證述不足為被告三人不利之認定，既如前述，則本
    案除被告陳客清、姜道德之自白外，實無其他證據足證被告
    三人確有附表一之2編號1至3所示之販賣海洛因犯行。
(三)綜上，公訴意旨所提出之上揭證據，均不足以證明被告三人
    有何附表一之2編號1至3所示之共同販賣海洛因犯行，本院
    就此部分自應為無罪之諭知。
據上論斷，應依刑事訴訟法第299條第1項前段、第301條第1項，
判決如主文。
本案經檢察官王朝弘、余彬誠提起公訴、檢察官黃嬿如追加起訴
，檢察官王勢豪到庭執行職務。
中    華    民    國   110    年    12    月    7     日
                  刑事第三庭  審判長  法  官  林青怡
                                      法  官  王聖源
                                      法  官  洪韻婷
以上正本證明與原本無異。
如不服本判決應於收受判決後20日內向本院提出上訴書狀，並應
敘述具體理由。其未敘述上訴理由者，應於上訴期間屆滿後20日
內向本院補提理由書(均須按他造當事人之人數附繕本)「切勿逕
送上級法院」。
如因疫情而遲誤不變期間，得向法院聲請回復原狀。
中    華    民    國   110    年    12    月    7     日
                                      書記官  沈彤檍
　
附表一之1至一之4、附表二之1至二之2、附表三，各詳如附件一
至附件三。
　
附錄本案論罪法條：
毒品危害防制條例：
修正前第4條第1項、第2項
製造、運輸、販賣第一級毒品者，處死刑或無期徒刑；處無期徒
刑者，得併科新臺幣二千萬元以下罰金。
製造、運輸、販賣第二級毒品者，處無期徒刑或七年以上有期徒
刑，得併科新臺幣一千萬元以下罰金。